臺灣嘉義地方法院民事判決
111年度小上字第14號
上  訴  人  劉明恩  
被  上訴人  國泰世紀產物保險股份有限公司


法定代理人  陳萬祥  

上列當事人間請求損害賠償事件，上訴人對於民國111年3月11日
本院嘉義簡易庭所為之110年度嘉小字第1063號第一審判決，提
起上訴，本院判決如下：
    主  文
上訴駁回。
第二審訴訟費用新臺幣壹仟伍佰元由上訴人負擔。 
    事實及理由
一、按對於小額程序第一審裁判之上訴或抗告，非以其違背法令
    為理由，不得為之，民事訴訟法第436條之24第2項定有明文
    。又民事訴訟法第436條之32第2項規定僅準用第468條及第4
    69條第1款至第5款規定，故小額事件之上訴程序，不得以民
    事訴訟法第469條第6款之判決不備理由或理由矛盾為理由，
    指摘原判決為違背法令。是於小額事件中所謂違背法令，並
    不包含認定事實錯誤、取捨證據不當或就當事人提出之事實
    或證據疏於調查或漏未斟酌之判決不備理由情形。是當事人
    以小額程序之第一審判決違背法令為理由提起上訴時，就原
    判決如何不適用法規或適用法規不當，其上訴狀或理由書應
    有具體之指摘，並揭示該法規之條項或其內容，若係成文法
    以外之法則，應揭示該法則之旨趣，倘為司法院解釋或最高
    法院之決議，則應揭示該判解之字號或其內容；如以原審判
    決違背經驗法則、證據法則為理由，提起上訴者，其上訴狀
    或理由狀亦應有具體之指摘，並揭示該經驗法則、證據法則
    之內容；如依民事訴訟法第469條第1款至第5款所列各款事
    由提起上訴者，其上訴狀或理由書應揭示合於該條款之事實
    ，若小額程序上訴人之上訴狀或理由書未依上述方法表明者
    ，自難認已對原判決之違背法令有具體之指摘，其上訴即不
    合法（最高法院71年度台上字第314號判決先例意旨參照）
    。次按取捨證據、認定事實本係事實審法院之職權，原判決
    苟依卷證資料，斟酌全辯論意旨，按論理及經驗法則而為證
    據之取捨並為說明，其認定於形式上並未違背法令，原即不
    許上訴人指摘原判決認定不當而以之為上訴理由（最高法院
    28年上字第1515號判決先例要旨可參）。末按小額程序之第
    二審判決，依上訴意旨足認上訴為無理由者，得不經言詞辯
    論為之，民事訴訟法第436條之29第2款定有明文。
二、上訴人上訴意旨略以:
㈠、被上訴人承保訴外人張盈惠所有車牌號碼000-0000號自用小
    客車（下稱系爭車輛）車體損失險，系爭車輛於民國109年6
    月6日12時許，於嘉義縣○○鄉○○村○○路○段000000號前處（下
    稱系爭事故地點），因上訴人駕駛車牌號碼000-0000號自用
    小客車倒車不當，碰撞系爭車輛，致其受損。系爭車輛經送
    廠修繕後，被上訴人已依保險契約給付之，依保險法第53條
    第1項之規定取得代位求償權，而經原審判決如數給付。原
    審所引用之道路交通安全管理規則乃是依據道路交通管理處
    罰條例第92條第1項授權由交通部會同内政部所訂定之行政
    規則，自不得逾越母法所授權之範圍。惟原審判決中所述「
    系爭事故地點為私人土地，非屬道路交通管理處罰條例第三
    條第一款所規定之道路範圍，然本件事故地點乃私人空地，
    駕駛人駕駛車輛行經該處自仍應遵守道路交通安全規則，始
    足以保障行車之安全。」探詢判決内容所表達之意思，道路
    交通安全規則之範圍大於道路交通管理處罰條例，既非屬道
    路交通管理處罰條例所規定之道路範圍，卻仍在道路交通安
    全管理規則之範圍内，此部分似有違背法律保留原則之嫌，
    故本件車禍現場圖及初判表依法無據。
㈡、另系爭車輛於事發後1個多月才進場維修，109年6月6號到7月
    11號中間是否有發生其他事故，不無疑義；若原審依系爭車
    輛之駕駛人游宗諭之筆錄證詞，認為系爭車輛為行進間，則
    應依台灣台北地方法院小額民事判決109年度店小字號地139
    1號判決為參考；又被上訴人所主張之1張修車估價單上未有
    安心健診之標示並有變相漲價之情形。
㈢、又依據上訴人行車紀錄器照射前方之落地窗反射之影像、倒
    車時雷達警示系統沒有響起警示聲音、上訴人之車輛並無擦
    撞時的任何痕跡、掉漆以及系爭事故地點之教會門口鐵拉門
    軌道會造成倒車行駛間車輛有晃動等理由，自不應由上訴人
    負全部責任。
㈣、並聲明：請求廢棄原判決；被上訴人第一審之訴及假執行聲
    請駁回；第一、二審訴訟費用由被上訴人負擔。
三、本件未經言詞辯論，被上訴人亦未提出書狀作何聲明或陳述
    。 
四、本院之判斷：
㈠、本件上訴人以前詞主張原審所引用之道路交通安全管理規則
    乃是依據道路交通管理處罰條例第92條第1項授權由交通部
    會同内政部所訂定之行政規則，系爭事故地點既非屬道路交
    通管理處罰條例所規定之道路範圍，原審卻認為屬於道路交
    通安全管理規則之範圍内，此部分似有違背法律保留原則之
    嫌云云，惟按「車輛分類、汽車牌照申領、異動、管理規定
    、汽車載重噸位、座位立位之核定、汽車檢驗項目、基準、
    檢驗週期規定、汽車駕駛人執照考驗、換發、證照效期與登
    記規定、車輛裝載、行駛規定、汽車設備變更規定、動力機
    械之範圍、駕駛資格與行駛規定、車輛行駛車道之劃分、行
    人通行、道路障礙及其他有關道路交通安全等事項之規則，
    由交通部會同內政部定之。」道路交通管理處罰條例第92條
    第1項定有明文。次按道路交通安全規則第110條第2款規定
    ：「汽車倒車時，應依下列規定：應顯示倒車燈光或手勢後
    ，謹慎緩慢後倒，並應注意其他車輛及行人。」上開道路交
    通安全規則係依據道交條例第92條第1項授權而訂定，核其
    性質乃執行母法之技術性、細節性行政規定，與立法意旨相
    符，且未逾越母法之限度，自得予以適用。查系爭事故地點
    為私人土地，固非屬道路交通管理處罰條例第3條第1款所規
    定之道路範圍，然本件事故地點乃私人空地，駕駛人駕駛車
    輛行經該處自仍應遵守道路交通安全規則，始足以保障行車
    之安全。前揭現場圖及初判表於本件事故中是否可採，與發
    生地點無關，上訴人此部分抗辯尚有誤會。　
㈡、再者，上訴意旨關於爭執事實認定部分，本屬事實審法院取
    捨證據、認定事實之職權範圍，應由事實審法院斟酌全辯論
    意旨及調查證據之結果，依自由心證判斷。是以，原審就其
    取捨證據、認定事實，既已於原審判決理由欄內加以說明，
    自得依其心證就證據取捨結果為事實認定，難認有何違法之
    處。
五、綜上所述，原審判決並無上訴人所指違背法令情事，上訴人
    提起本件上訴，指摘原判決不當，求予廢棄改判，依其上訴
    意旨，堪認上訴顯無理由，爰依民事訴訟法第436 條之29第
    2 款規定，不經言詞辯論，逕以判決駁回之。
六、本件第二審訴訟費用應依民事訴訟法第436 條之32第1 項準
    用第436 條之19條第1 項之規定，確定其數額為1,500 元，
    應由上訴人負擔。
七、據上論結，本件上訴為無理由，依民事訴訟法第436 條之29
    第2 款、第436 條之32第1 項、第2 項、第449 條第1 項、
    第436 條之19第1 項、第78條，判決如主文。 
中　　華　　民　　國　　111 　年　　4 　　月　　29　　日
            民事第三庭審判長法  官  柯月美
　　　　　　　              法  官  曾文欣   
　　　　　　                法　官　陳婉玉   
以上正本係照原本作成。
本件不得上訴。　
中　　華　　民　　國　　111 　年　　4 　　月　　29　　日
                            書記官　蘇春榕